臺灣高等法院臺中分院刑事判決　
111年度上更一字第27號
上  訴  人  
即  被  告  侯啟達



上列上訴人即被告因違反毒品危害防制條例等案件，不服臺灣臺
中地方法院109年度訴字第2346號，中華民國110年3月30日第一
審判決（起訴案號：臺灣臺中地方檢察署109年度偵字第22713號
，移送併案審理案號：109年度偵字第31698號），提起上訴，經
判決後，由最高法院就原判決關於轉讓禁藥部分發回更審，本院
判決如下：
    主  文
原判決關於轉讓禁藥及應執行刑部分均撤銷。
丙○○犯如附表編號3、4、6所示之罪，各處如附表編號3、4、6所
示之刑（含附表編號3所示之沒收）。
    事  實
一、丙○○（綽號「阿猴」）明知甲基安非他命經中央主管機關明
    令公告列為禁藥管理，依法不得轉讓，竟基於轉讓禁藥甲基
    安非他命之犯意，分別為下列㈢㈣㈥所示轉讓禁藥甲基安非他
    命之犯行：
  ㈠略（販賣第二級毒品之犯行，經最高法院駁回上訴已確定）
    。
  ㈡略（販賣第二級毒品之犯行，經最高法院駁回上訴已確定）
    。
  ㈢轉讓予張令、石文龍部分：
    丙○○於109年7月9日5時25分許，以行動電話門號0000000000
    號與張令持用之行動電話門號0000000000號聯繫後，在臺中
    市○○區○○路00巷0弄0號之居所，將重量不詳之禁藥甲基安非
    他命（無證據證明已達淨重10公克以上）置入吸食器內，供
    張令、石文龍共同施用，而無償轉讓禁藥甲基安非他命予張
    令、石文龍1次。
  ㈣轉讓予姚清吉部分：
    姚清吉於109年7月12日3時24分許，駕駛車牌號碼0000-00號
    自用小客車，前往丙○○上開居所外，丙○○透過車窗將重量不
    詳之禁藥甲基安非他命1小包（無證據證明已達淨重10公克
    以上）轉讓予姚清吉，而無償轉讓禁藥甲基安非他命予姚清
    吉1次。
  ㈤略（販賣第二級毒品之犯行，經最高法院駁回上訴已確定）
    。
  ㈥轉讓予翁偉力、謝詠俊部分：
    翁偉力與謝詠俊於109年7月21日3時許、同月24日20時55分
    許至翌（25）日0時25分許、或同月26日20時42分許至22時2
    1分許之其中一日，共同騎乘車牌號碼000-0000號普通重型
    機車，前往丙○○上開居所，丙○○將重量不詳之禁藥甲基安非
    他命（無證據證明已達淨重10公克以上）置入吸食器內，供
    翁偉力、謝詠俊共同施用，而無償轉讓禁藥甲基安非他命予
    翁偉力、謝詠俊1次。
  ㈦嗣經警對丙○○上開門號實施通訊監察，並於109年7月27日7時
    29分許，持搜索票前往丙○○上開居所執行搜索，並扣得上開
    行動電話（VIVO含門號0000000000號SIM卡）1支等物，循線
    查悉上情。
二、案經臺中市政府警察局刑事警察大隊報請臺灣臺中地方檢察
    署檢察官偵查起訴。
    理  由
壹、程序方面：
一、上訴人即被告丙○○（下稱被告）經合法傳喚，無正當之理由
    不到庭，爰不待其陳述，逕行判決。
二、本判決下列用以認定被告犯罪事實所憑之供述或非供述證據
    ，未據當事人對證據能力有所爭執，本院審酌各項證據之作
    成或取得，無違法或不當，亦無證明力明顯過低之瑕疵，認
    作為證據適當，均有證據能力。
貳、認定犯罪事實之證據及理由：
    被告分別有如犯罪事實欄一㈢㈣㈥所載轉讓禁藥甲基安非他命
    予各該受轉讓對象共3次，業據被告於警詢、偵查、原審準
    備程序、審理暨本院前審審理時均坦承不諱（見偵卷第553
    至557、587 至591、603至605、643，原審卷第89、207、29
    5頁，本院前審卷第87至90頁），核與證人張令（見偵卷第2
    53至259、395至397）、謝詠俊（見偵卷第268、457至461頁
    ）、石文龍（見偵卷第572至574、635至639頁）分別於警詢
    及偵訊中；姚清吉（見偵卷第第361至363頁）、翁偉力（見
    偵卷第545至549頁）分別於偵查中證述情節大致相符，並有
    臺灣臺中地方法院109年聲監字第545號通訊監察書及電話附
    表、臺灣臺中地方法院109年聲監續字第602號通訊監察書及
    電話附表、臺灣臺中地方法院109年聲搜字第1130號搜索票
    、臺中市政府警察局刑事警察大隊搜索扣押筆錄、扣押物品
    目錄表、被告轉讓毒品蒐證擷取畫面、（6711-ND）車輛詳
    細資料報表、手機截圖照片共7張、109年7月12日、同年月2
    1日、24日、25日、26日監視器畫面翻拍照片、Line對話紀
    錄翻拍照片等在卷可稽（見偵卷第61至63、65至67、73至80
    、83至95、309至311、343、430至445、503至511頁），且
    有行動電話（VIVO含門號0000000000號SIM卡）1支，扣案可
    佐。足認被告自白與事實相符。從而，被告上揭轉讓禁藥之
    犯行，均堪以認定，均應依法論罪科刑。
參、論罪科刑部分：
一、甲基安非他命屬藥事法第22條第1項第1款所列之禁藥，且併
    屬依毒品危害防制條例第2條第2項第2款公告列管之第二級
    毒品。其非法轉讓者，同時該當於毒品危害防制條例第8條
    第2項之轉讓第二級毒品罪，及藥事法第83條第1項之轉讓禁
    藥罪之構成要件，而具有法規競合之情形。93年4月21日修
    正後之藥事法第83條第1項轉讓禁藥罪之法定本刑「7年以下
    有期徒刑，得併科新臺幣500萬元以下罰金（嗣104年12月2
    日再修正公布提高為「得併科新臺幣5000萬元以下罰金」) 
    ，較毒品危害防制條例第8條第2項轉讓第二級毒品罪之法定
    本刑「6月以上5年以下有期徒刑，得併科新臺幣70萬元以下
    罰金」為重。依重法優於輕法之原則，轉讓甲基安非他命之
    第二級毒品，除轉讓達一定數量（依行政院93年1月7日院臺
    法字第0930080551號令訂定之「轉讓持有毒品加重其刑之數
    量標準」，嗣於98年11月20日行政院院臺法字第0980073647
    號令發布修正為「轉讓毒品加重其刑之數量標準」第2條第1
    項第2款規定，轉讓第二級毒品達淨重10公克以上），或成
    年人對未成年人為轉讓行為，或明知為懷胎婦女而對之為轉
    讓行為，依毒品危害防制條例第8條第6項、第9條第1項、第
    2項各有加重其刑至二分之一之特別規定，而應依各該加重
    規定處罰者外，均應依藥事法第83條第1項之規定處罰（最
    高法院108年度台上字第2076號刑事判決、109年台上大字第
    1089號刑事裁定意旨參照）。本案被告轉讓甲基安非他命（
    無證據證明已達法定應加重其刑之一定數量）予成年人（即
    張令、石文龍、姚清吉、翁偉力及謝詠俊，均非孕婦），依
    重法優於輕法之原則，自應擇重之藥事法第83條第1項之規
    定論處。
二、故核被告就犯罪事實欄一㈢㈣㈥之所為，均係犯藥事法第83條
    第1項之轉讓禁藥罪。而藥事法並未處罰單純持有禁藥之行
    為，且高度之轉讓行為既已依藥事法加以處罰，其低度之持
    有甲基安非他命行為，自不能再行割裂適用毒品危害防制條
    例之規定論處，即無轉讓行為吸收持有行為之問題（最高法
    院82年度台上字第4076號、第6613號、98年度台上字第5362
    號判決意旨參照）。被告於犯罪事實欄一㈢所示時間、地點
    ，以一行為同時轉讓甲基安非他命予張令及石文龍；於犯罪
    事實欄一之㈥所示時間、地點，以一行為同時轉讓甲基安非
    他命予予翁偉力、謝詠俊，均為想像競合犯，應依刑法第55
    條規定，從一重處斷。
三、被告所犯轉讓禁藥罪，共3罪，犯意各別，行為互殊，應予
    分論併罰。檢察官於原審審理中以109年度偵字第31698號移
    送併辦之犯罪事實，與起訴書所載之犯罪事實為同一事實，
    併予審理。
四、刑之加重減輕事由：
　㈠被告前於107年間因施用毒品案件，經原審法院以107年度豐
    簡字第661號判決判處有期徒刑4月確定，於108年3月4日易
    科罰金執行完畢，有臺灣高等法院被告前案紀錄表1份在卷
    可查，其於受有期徒刑執行完畢後5年內，再因故意犯有期
    徒刑以上之上揭各罪，均為累犯。依司法院釋字第775號解
    釋意旨，審酌被告於前案執行完畢後，竟未生警惕，故意再
    為本案犯行，足見前罪之徒刑執行成效不彰，其對刑罰之反
    應力顯然薄弱，衡量本案犯罪情節及被告所侵害之法益，予
    以加重最低本刑並無罪刑不相當之情事，均應依刑法第47條
    第1項之規定，加重其刑（依刑事裁判書類簡化原則，判決
    主文不記載累犯）。
　㈡行為人轉讓同屬禁藥之第二級毒品甲基安非他命（未達法定
    應加重其刑之一定數量）予成年人（非孕婦），如符合毒品
    危害防制條例第17條第2項規定之要件，應適用該條項規定
    減輕其刑，則本於同一法理，倘行為人亦符合毒品危害防制
    條例第17條第1項之規定者，亦應適用該規定減輕或免除其
    刑，始符平等原則，此均為最高法院已統一之見解（最高法
    院109年度台上大字第4243號裁定及判決、111年度台上字第
    145號判決參照）。被告於偵查及歷次審判中均自白其轉讓
    禁藥之犯罪事實，均應適用毒品危害防制條例第17條第2項
    規定減輕其刑（毒品危害防制條例已於109年1月15日修正公
    布，同年7月15日生效施行部分條文，其中該條例第17條第2
    項規定已將「偵查及審判中均自白」修正為「偵查及歷次審
    判中均自白」，本案被告於偵查及歷次審判中均自白，不論
    依修正前或修正後規定，均應減輕其刑，即無「有利或不利
    」之情況，不生新舊法比較問題，應逕適用現行法）。
　㈢毒品危害防制條例第17條第1項規定：「犯第4條至第8條、第
    10條或第11條之罪，供出毒品來源，因而查獲其他正犯或共
    犯者，減輕或免除其刑。」其立法意旨重在鼓勵具體供出其
    上游販毒者，俾資追查其前手及上游毒品，以杜絕毒品之蔓
    延與氾濫為目的，該條項所稱「供出毒品來源，因而查獲其
    他正犯或共犯」，係指被告供出毒品來源之有關資料，諸如
    前手之姓名、年籍、住居所、或其他足資辨別之特徵等，使
    調查或偵查犯罪之公務員因而對之發動調查或偵查並破獲者
    而言，然並非謂被告一有「自白」、「指認」毒品來源之人
    ，即得依上開規定予以減刑，仍需有「因而查獲」之事實，
    方符致上開毒品危害防制條例第17條第1項規定之要件（最
    高法院97年度台上字第1475、1251號判決意旨參照）。又所
    謂「供出毒品來源」，依該條項文義及立法目的解釋，係指
    供出與其所犯同條例第4條至第8條、第10條或第11條之罪有
    關之本案毒品來源而言，若所供出之毒品來源與其所犯之本
    案無關，而係另案犯罪之毒品來源，縱警方因而查獲其他正
    犯或共犯，祇能就其所犯另案依上述規定減輕或免除其刑，
    尚不能就與其供出毒品來源無關之本案予以減輕或免除其刑
    （最高法院100年度台上字第2206號、100年度台上字第451
    號、92年度台上字第2897號判決意旨參照）。查被告於偵查
    中供出其毒品甲基安非他命之來源均為綽號「阿碩」之甲○○
    ，臺灣臺中地方檢察署檢察官以109年度偵字第33830號、第
    33831號案偵查後，查獲甲○○販賣甲基安非他命予被告1次（
    其他與被告無關）而提起公訴，並經臺灣臺中地方法院110
    年度訴字第28號有罪判決確定之犯行，甲○○販賣予被告之時
    間為109年7月21日1時許，在被告上址居所內完成毒品交易
    ，有上開起訴書、刑事判決及臺灣臺中地方檢察署110年1月
    6日中檢增水109偵22713字第1100000873號函可憑（見原審
    卷第247、249至254頁，本院更審卷第81至93頁），依照上
    揭甲○○販賣甲基安非他命予被告之時點，在本案犯罪事實欄
    一㈥之前，所供出之毒品來源與本案此部分犯行具有關聯性
    ，堪認本案犯罪事實欄一㈥部分，確有因被告供出上手並因
    而查獲之情，此部分仍應依毒品危害防制條例第17條第1項
    規定遞減輕其刑，考量被告有多次販賣、轉讓毒品之犯行，
    故不宜免除其刑；依照上揭甲○○販賣甲基安非他命予被告之
    時點，係在本案犯罪事實欄一㈢㈣之後，已難認犯罪事實欄一
    ㈢㈣供轉讓之甲基安非他命係出於向甲○○所購得，此外亦未見
    被告有何供出來源，並據以查獲與此部分毒品來源相關正犯
    或共犯之跡象，則本案犯罪事實欄一㈢㈣部分，即無適用毒品
    危害防制條例第17條第1項規定之餘地。
　㈣前述加重減輕事由，應依法先加後減，犯罪事實欄一㈥部分再
    遞減之。　
五、原審法院因認被告上揭轉讓禁藥罪證明確，予以論罪科刑，
    固非無見，惟原判決未及依前述最高法院已統一之見解，就
    被告於偵查及歷次審判中均自白其轉讓禁藥之犯罪事實，均
    未及適用毒品危害防制條例第17條第2項規定減輕其刑；就
    本案犯罪事實欄一㈥部分，確有因被告供出上手並因而查獲
    之情，未及適用同條例第17條第1項規定遞減輕其刑，尚有
    未洽。另原判決就被告如犯罪事實欄一㈣㈥所示轉讓禁藥之犯
    行部分，並未認定被告以扣案行動電話（VIVO含門號000000
    0000號SIM卡）供作此2次轉讓禁藥犯罪所用，卻仍於被告此
    2次罪刑項下宣告沒收，同有未洽。原判決關於轉讓禁藥部
    分，既有上開可議之處，即屬無可維持，應由本院將原判決
    關於轉讓禁藥部分予以撤銷改判。爰以被告之責任為基礎，
    審酌被告轉讓禁藥予他人，造成毒品擴散危害社會而戕害國
    人身心健康之風險，並考量本案轉讓禁藥之數量、對象，及
    被告犯後坦承犯行，態度尚稱良好，兼衡其素行、於原審審
    理時自陳其為高中肄業之智識程度，未婚，尚有父親要照顧
    扶養，入所前從事鐵皮屋搭建工作，經濟狀況普通（見原審
    卷第296頁）等一切情狀，分別量處如附表編號3、4、6所示
    之刑。原判決定應執行刑部分，因原判決關於販賣第二級毒
    品之犯行部分既已先行確定在案，本院將轉讓禁藥部分撤銷
    ，改判量處如本判決附表3、4、6所示之刑如前述，其所定
    應執行刑之基礎已發生變動，自應併予撤銷，基於保障被告
    聽審權及減少不必要之重複裁判，依照最高法院110年度台
    抗大字第489號裁定意旨，暫不定其應執行刑，併此敘明。
    扣案之行動電話（VIVO含門號0000000000號SIM卡）1支，係
    被告所有供犯罪事實欄一㈢所示轉讓禁藥所用之物，業經被
    告於原審準備程序供述明確（見原審卷第90頁），依刑法第
    38條第2項前段規定，於被告所犯該次轉讓禁藥罪名項下諭
    知沒收之。
據上論斷，應依刑事訴訟法第371條、第368條，判決如主文。　
本案經檢察官廖如娟提起公訴，檢察官乙○○到庭執行職務。
中    華    民    國    111    年    6    月    9    日
           刑事第六庭    審判長法　官   張  靜  琪
 　　　　　　　　 　　　　　   法　官   劉  柏  駿
　 　　　　　　　　　　        法　官   許  冰  芬     
以上正本證明與原本無異。     
如不服本判決應於收受送達後20日內向本院提出上訴書狀，其未
敘述上訴理由者，並得於提起上訴後20日內向本院補提理由書（
均須按他造當事人之人數附繕本）「切勿逕送上級法院」。因疫
情而遲誤不變期間，得向法院聲請回復原狀。

                              書記官   邱  曉  薇

中　　華　　民　　國　　111 　年　　6 　　月　　9 　　日
附錄本案論罪科刑法條：
藥事法第83條
明知為偽藥或禁藥，而販賣、供應、調劑、運送、寄藏、牙保、
轉讓或意圖販賣而陳列者，處 7 年以下有期徒刑，得併科新臺
幣 5 千萬元以下罰金。
犯前項之罪，因而致人於死者，處 7 年以上有期徒刑，得併科
新臺幣 1 億元以下罰金；致重傷者，處 3 年以上 12 年以下有
期徒刑，得併科新臺幣 7 千 5 百萬元以下罰金。
因過失犯第 1 項之罪者，處 2 年以下有期徒刑、拘役或科新臺
幣 5 百萬元以下罰金。
第 1 項之未遂犯罰之。
附表：
編號 犯罪事實 罪名、宣告刑及沒收 1 略  2 略  3 犯罪事實欄一之㈢犯行 丙○○犯轉讓禁藥罪，處有期徒刑伍月。扣案VIVO行動電話（含門號0000000000號SIM卡）1支沒收。 4 犯罪事實欄一之㈣犯行 丙○○犯轉讓禁藥罪，處有期徒刑肆月。 5 略  6 犯罪事實欄一之㈥犯行 丙○○犯轉讓禁藥罪，處有期徒刑參月。